臺灣板橋地方法院民事判決　九十二年度訴字第二二六九號
　　原　　　告　乙○○
　　被　　　告　甲○○
右當事人間請求侵權行為損害賠償事件，經本院刑事庭移送前來，本院於中華民國九
十三年一月九日言詞辯論終結，判決如左：
    主      文
被告應給付原告新臺幣伍萬壹仟柒佰玖拾元及自民國九十二年八月五日起至清償日止
，按年息百分之五計算之利息。
原告其餘之訴駁回。
訴訟費用由被告負擔二十分之一，餘由原告負擔。
本判決第一項於原告以新臺幣貳萬元供擔保後，得假執行；但被告如於執行標的物拍
定、變賣或物之交付前，以新臺幣伍萬壹仟柒佰玖拾元為原告預供擔保，或將請求標
的物提存，得免為假執行。
原告其餘假執行之聲請駁回。
    事      實
甲、原告方面：
一、聲明：
    (一)被告應給付原告新臺幣（下同）九十七萬八千九百七十元及自起訴狀繕本送達
      翌日起至清償日止，按年息百分之五計算之利息。
    (二)陳明願供擔保請准宣告假執行。
二、陳述：
    (一)緣被告與原告係居住於樓上、樓下之鄰居，平日相處尚稱融洽，於民國九十一
      年十二月十六日晚間十時許，被告透過原告友人游佳隆，邀原告前往被告住處
      泡茶聊天，原告不疑有他，欣然前往，然原告到達被告住處，未見被告準備任
      何茶具，僅見被告手持一支鐵器（魚販拖貨用之鐵鉤）在現場等候，見到原告
      ，二話不說，即劈頭猛打，原告以事出突然，未能作任何防禦，乃被痛擊不支
      倒地，當場血流如注，案經臺灣板橋地方法院檢察署檢察官以九十二年度偵字
      第七五一二號偵查終結，將被告以普通傷害罪起訴，經貴院九十二年度易字第
      二○三七號判處有罪確定在案。
    (二)按因故意或過失，不法侵害他人之權利者，負損害賠償責任；又不法侵害他人
      之身體或健康者，對於被害人因此喪失或減少勞動能力或增加生活上之需要時
      ，應負損害賠償責任；不法侵害他人之身體、健康、名譽或自由者，被害人雖
      非財產上之損害，亦得請求賠償相當之金額，民法第一百八十四條第一項、第
      一百九十三條第一項、第一百九十五條第一項定有明文。被告係故意不法侵害
      原告之身體及健康，自應負賠償責任。茲將原告請求之金額分述如后：
      １、醫療費用：
          原告因被告故意而受傷害，已支出一千九百七十元之醫療費用，自得請求
          被告賠償。
      ２、增加生活上之支出：
          被告不法侵害原告之身體，致原告受有頭皮撕裂傷長達六公分、左手撕裂
          傷長達二點五公分，並導致現今記憶力差，步態不穩等重大難治之傷害，
          自九十一年十二月十七日至同年月三十一日止，共計十五日診療復健期間
          ，須有家人請假從旁照料看護，以目前全天二十四小時僱人看護之行情，
          每日約需二千元，十五日共需三萬元，依民法第一百九十三條第一項之規
          定，被告應負賠償責任。
      ３、減少工作收入部分：
          原告平日以為他人修理玻璃門窗為業，每日工資在一千五百元以上，即每
          月收入至少四萬五千元，然因被告之侵權行為，致原告因受傷後遺症，導
          致偏頭痛不斷發作，迄今無法工作，所損失之工作收入，七個月以來共計
          三十一萬五千元，自得請求被告賠償。
      ４、喪失勞動能力部分：
          原告因被告之侵權行為致受有重傷，經醫師診斷其頭部外傷時生偏頭痛症
          狀，記憶力減退，步履不穩，不知何時始能復原，足證原告暫時無法從事
          任何工作，暫時喪失勞動能力，依勞工保險投保薪資分級表備註二規定：
          部分工時勞保被保險人之薪資報酬未達其基本工資者之月投保薪資一萬一
          千元（最低級）計算，一年內原告喪失勞動能力之損害為十三萬二千元，
          自得請求被告賠償。
      ５、精神慰撫金：
          原告因被告不法侵害致身體受傷，除需忍受身體之劇烈疼痛外，自身維持
          之必要日常生活皆需依賴他人代勞，原告每思及此即感愧疚，且被告係故
          意傷害原告，其復被判決有罪，理當時思報復，原告生命財產安全堪慮，
          時時生活在驚恐之中，更增精神上之痛苦，自得請求精神賠償五十萬元。
三、證據：提出怡和醫院診斷證明書影本一件、檢察官起訴書影本一件、醫療費用單
    據影本十五紙。
乙、被告方面：
一、聲明：原告之訴駁回。
二、陳述：
    (一)原告所述被告侵權行為時間係九十一年十二月十六日晚間十時許，與鈞院九十
      二年度易字第二○三七號刑事判決認定原因發生時間九十一年十二月十七日凌
      晨一時三十分許不符，足證原告慣於說謊。
    (二)原告主張被告手持一支鐵器（魚販拖貨用之鐵鉤）在現場等候，與前開刑事判
      決認定原告關於「被告行兇所用器具之指述不足採信」不符，足見原告對法院
      判決並不信任。
    (三)原告主張被告係出於故意，與前揭刑事判決所載「兩造間有鄰居之誼，本應和
      睦相處，竟因一時衝動，毆人成傷，法所不容，應予非難，兼衡其係受被害人
      言行之刺激，與被害人互毆，非預謀犯罪，惡性不重」等語，完全不符，足證
      原告係一不講實話之人。
    (四)原告固支出醫療費用一千九百七十元，惟原告亦毀損被告財物，造成被告損害
      ，爰主張與被告財物損害相互抵銷。
    (五)原告增加生活費用支出部分，其主張需有家人丟下工作從旁照料看護，應屬不
      實，原告於本事件發生後每天悠遊街頭，其髮妻及子女皆因不堪受原告毆打凌
      辱而一一離去，根本無生病及需人照料之情形。
    (六)原告主張其平日以為他人修理玻璃門窗為業亦屬不實，原告係無業遊民，此可
      由其歷年薪資所得或扣繳憑單與納稅紀錄查證，並有證人張春杏為證。其喪失
      勞動能力部分亦同為敲詐之詞，其既無生病亦無工作，何來勞動能力？乃係因
      其欲屆此機會大敲一筆，何來鄰居情誼？比起被告撤回毀損更不講道義。
    (七)原告就精神慰撫金部分主張「被告係故意傷害原告，日後若被判決有罪，理當
      時思報復，原告生命及財產安全堪慮，時時生活在驚恐之中」，簡直睜眼說瞎
      話，原告連自己之妻而都欺虐，四鄰畏之如虎，製造淫威橫行鄉里，竟反而請
      求精神慰撫金，顯然於法無據。
三、證據：提出刑事判決影本一件；另聲請訊問證人張春杏。
丙、本院依職權向馬偕紀念醫院及中和怡和醫院查明原告所受傷勢。
    理      由
一、原告主張其與被告係居住於樓下、樓上之鄰居，被告於九十一年十二月十六日晚
    間十時許，透過原告友人游佳隆，邀原告至被告住處聊天泡茶，原告到達被告住
    處，即遭被告持一支鐵器（魚販拖貨用之鐵鉤）劈頭猛打，致原告受傷，被告傷
    害犯行，業經臺灣板橋地方法院檢察署檢察官提起公訴在案，爰請求被告賠償醫
    療費用一千九百七十元、看護費用三萬元、七個月不能工作之損害三十一萬五千
    元、一年內喪失勞動能力之損害十三萬二千元、精神慰撫金五十萬元，共計九十
    七萬八千九百七十元及自起訴狀繕本送達翌日起至清償日止，按年息百分之五計
    算之利息等語。
二、被告則以原告主張侵權行為時間、被告手持鐵器等均與刑事判決所載不符，足證
    原告所言並不足採；且被告係正當防衛，應不構成侵權行為；原告支出醫療費用
    被告主張以遭原告毀損之財物損失相抵銷；原告主張家人看護及喪失勞動能力均
    不實在；其請求慰撫金亦於法無據等語，資為抗辯。
三、兩造於本院審理時協議簡化不爭執及爭執之事項如后：
    (一)兩造不爭執之事項
      １、原告受有刑事判決事實欄所載之傷害。
    (二)兩造爭執之事項：
      １、被告是否正當防衛？
      ２、被告得否以毀損財物之損失主張抵銷？
      ３、原告得否請求看護費用？
      ４、原告得否請求減少工作之收入？
      ５、原告得否請求一年內喪失勞動能力之損害？
      ６、原告得否請求慰撫金？
四、原告主張其與被告係鄰居，於九十一年十二月十七日凌晨一時三十分許，在被告
    住處遭被告手持鐵器毆打，致受有傷害之事實，業據原告提出診斷證明書影本一
    件、臺灣板橋地方法院檢察署檢察官起訴書影本一件為證。經查：
    (一)原告於九十一年十二月十七日凌晨至中和市怡和醫院就診時，受有頭皮撕裂傷
      六公分併左手撕裂傷二點五公分之傷害，業據原告提出診斷證明書影本一件，
      並經兩造於本院審理時就原告於當日受有如刑事判決所載傷害之事實協議不爭
      執（見本院卷第五十八頁），復經本院依職權向中和怡和醫院查明屬實，有該
      院九十二年十一月十三日（九二）怡字第一一一三○一號函一件暨病歷一份附
      卷可參（見本院卷第三十一頁以下），自堪信為真實。
    (二)被告固抗辯其係遭原告先以小桌子毆打，始搶過小桌子打回去，係正當防衛等
      語。惟按對於現在不法之侵害，而出於防衛自己或他人權利之行為，不罰；但
      防衛行為過當者，得減輕或免除其刑，刑法第二十三條固定有明文；但於互毆
      之情形，因彼此均有傷人之故意，而下手先後又無從證明，不得主張正當防衛
      ；除非一方初無傷人之行為，因排除對方不法之侵害而加以還擊，防衛情形極
      為明顯，始得以正當防衛論（最高法院九年上字第七一號判例、三十年上字第
      一０四０號判例等均宣示相同意旨，可供參考）。本件參諸被告就肢體衝突之
      情形，於警訊中所供原告拿小桌子打過來，伊為自衛，搶過小桌子打回去等語
      （見偵查卷第十一頁反面），及於前揭刑事案件審理時所述伊與原告等打架打
      了約二十分鐘等語（見本院刑事庭九十二年八月四日審判筆錄），佐以卷內相
      片顯示案發現場即被告前開住處部分椅子、箱子、櫃子被翻倒，若干文件、紙
      張散落一地等凌亂狀況，俱徵被告與原告確曾互毆，而且二人所為均逾排除不
      法侵害之需，自難認被告與原告互毆，致原告身體受有傷害之行為屬正當防衛
      ，從而被告抗辯毆打原告係行使正當防衛之權利云云，與實情扞格，洵無足採
      。
    (三)另查原告於警訊及本院刑事庭審理時均指陳被告以勾魚箱用之大鐵勾攻擊伊頭
      部云云（見偵查卷第十五頁反面及本院九十二年八月四日審判筆錄），與其於
      偵查中所述被告以大刀打伊頭部云云（見偵查卷第四十一頁）未合，亦與訴外
      人游佳隆於刑事案件警訊及審理中所述被告以類似法器之不詳器具戳原告頭部
      云云（見偵查卷第十九頁反面、本院刑事庭九十二年八月四日審判筆錄）不符
      ，另證人張春杏於本院審理時亦證稱當日兩造係以桌子互毆等情（見本院九十
      三年一月九日言詞辯論筆錄第三頁），本件復無如原告所述行兇器具扣案足證
      ，應認原告關於被告傷害所用器具之主張不足採信，僅能認被告係以小方桌與
      原告互毆，其確有侵權行為，應堪認定。
五、按因故意或過失，不法侵害他人之權利者，負損害賠償責任；又不法侵害他人之
    身體或健康者，對於被害人因死喪失或減少勞動能力或增加生活上之需要時，應
    負損害賠償責任；不法侵害他人之身體、健康者，被害人雖非財產上之損害，亦
    得請求賠償相當之金額，民法第一百八十四條第一項前段、第一百九十三條第一
    項、第一百九十五條分別定有明文。經查被告持小方桌與原告互毆，致原告受有
    頭部撕裂傷六公分，併左手撕裂傷二點五公分之傷害，其應成立故意侵權行為，
    茲將原告請求賠償之金額分述如后：
    (一)醫療費用：
      １、原告主張其因被告侵權行為，支出醫療費用一千九百七十元，爰請求被告
          賠償等語，並提出醫療費用單據影本十五紙。
      ２、經查原告因本件侵權行為支出醫療費用一千九百九十元，業據其提出醫療
          費用單據影本十五件為證，惟查其中診斷證明書二百元並非必要之醫療費
          用，應予扣除，故原告請求醫療費用在一千七百九十元之範圍內，洵屬有
          據。
    (二)增加生活上之支出：
      １、原告主張其因被告侵權行為受有傷害，須家人請假從旁照料看護，共計十
          五日，爰請求被告賠償看護費用三萬元等語。
      ２、惟查本件經本院依職權向馬偕醫院查詢結果，原告並無僱請看護之必要，
          有該院九十二年十一月二十五日馬院醫外字第九二三五二四號函一件在卷
          可參（見本院卷第四十五頁），故原告請求看護費用，尚屬無據。
    (三)減少工作收入部分：
      １、原告主張其因本件侵權行為致七個月無法工作，其以修理玻璃門窗為業，
          每月收入四萬五千元，爰請求被告賠償三十一萬五千元；另原告因本件侵
          權行為致記憶力減退，步履不穩，不知何時始能復原，並請求以勞工保險
          最低月投保薪資一萬一千元計算一年喪失勞動能力之損害十三萬二千元，
          共計四十四萬七千元等語。（此二部分原告固將之分列為減少工作收入及
          喪失勞動能力之損害，惟其性質均相同，爰將之合併敘述論列。）
      ２、經查原告因被告侵權行為所受頭皮撕裂傷六公分及左手撕裂傷二點五公分
          之傷害，其於九十一年十二月二十一日至馬偕醫院診治時，其頭皮撕裂傷
          已縫合，但稍有感染現象，當時神智清醒，應予門診續追蹤治療，如傷口
          好轉應可繼續從事其正常工作，有該院九十二年十一月二十五日前揭函文
          附卷可按（見本院卷第四十五頁），徵諸其所受頭皮撕裂傷六公分之傷害
          ，與其修理玻璃門窗應屬無涉，另左手撕裂傷二點五公分位於左手背，僅
          須每日換藥處理，復據本院向中和市怡和醫院查明屬實，並有該院護理記
          錄單影本一件在卷可憑（見本院卷第三十八頁護理記錄單護理記錄第三行
          至第七行所載），與原告從事修理玻璃門窗之工作須使用手指部位亦無關
          聯，尚乏證據證明其因本件侵權行為即無法從事修理玻璃門窗之工作。至
          馬偕醫院九十二年十二月二十三日馬院醫內字第九二三九三九號函固函復
          本院稱應修養一個月始能工作云云，惟查該函文係就原告另於九十二年一
          月十七日至該院急診求診時之傷勢函復，與被告本件侵權行為無涉，自亦
          不得以該件函文認定原告須休養一個月始能工作。故原告請求因本件侵權
          行為致減少工作收入七個月三十一萬五千元及喪失勞動能力一年十三萬二
          千元，均屬無據。
    (四)精神慰撫金：
      １、原告主張因被告不法侵害致身體受傷，除需忍受身體之劇烈疼痛外，自身
          維持之必要日常生活皆需依賴他人代勞，復恐被告時思報復，原告生命財
          產安全堪慮，生活於驚恐之中，爰請求精神賠償五十萬元。
      ２、本院審酌原告係以從事修理玻璃門窗為業，被告則係太子宮之宮主，及兩
          造身分、地位、原告所受傷害僅有頭皮撕裂傷六公分、左手撕裂傷二點五
          公分等所受侵害之程度及其情狀，認原告請求精神慰撫金五十萬元尚屬過
          高，應予核減為五萬元，方稱允適。
    (五)綜上所陳，原告得請求被告賠償醫療費用一千七百九十元及精神慰撫金五萬元
      ，共計五萬一千七百九十元。
六、再按因故意侵權行為而負擔之債，其債務人不得主張抵銷，民法第三百三十九條
    定有明文。經查被告固以其所有之財產亦遭原告毀損，致受有損害，爰主張以毀
    損所受損害與原告本件侵權行為損害賠償請求權相互抵銷等語。惟查本件被告之
    侵權行為係故意之傷害行為，已如前述，揆諸前開條文規定，被告自不得以原告
    毀損之損害與本件侵權行為損害賠償請求權主張抵銷，被告抵銷之抗辯洵屬無據
    。
七、從而，原告依據民法第一百八十四條第一項、第一百九十三條第一項、第一百九
    十五條第一項之規定，請求被告賠償醫療費用一千七百九十元及精神慰撫金五萬
    元，共計五萬一千七百九十元及自起訴狀繕本送達翌日即九十二年八月五日起至
    清償日止，按年息百分之五計算之利息，為有理由，應予准許；逾此部分之請求
    ，為無理由，應予駁回。
八、原告陳明願供擔保，請准宣告假執行，經核原告勝訴部分，於法尚無不合，爰酌
    定相當之擔保金額准許之，另依職權宣告被告得預供擔保，免為假執行；至原告
    其餘假執行之聲請，因該部分之訴既經駁回，其假執行之聲請即失所附麗，應併
    予駁回。
九、因本案論證已臻明確，兩造其餘主張、陳述及所提之證據暨攻擊防禦方法，均與
    本案判斷結果無影響，毋庸再予一一審酌，附此敘明。
十、結論：本件原告之訴為一部有理由，一部無理由，依民事訴訟法第七十九條但書
    、第三百九十條第二項、第三百九十二條，判決如主文。
中　　　華　　　民　　　國　　九十三　　年　　　一　　　月　　 三十 　　日
                                臺灣板橋地方法院民事第一庭
~B法　　　官　周舒雁
右為正本係照原本作成
如對本判決上訴，須於判決送達後廿日內向本院提出上訴狀
中　　　華　　　民　　　國　　九十三　　年　　　二　　　月　　　三　　　日
~B法院書記官　張坤校
